臺灣基隆地方法院民事判決　　　　　　　 96年度婚字第161號
原　　　告　丙○○
被　　　告　甲○○
上列當事人間請求確認婚姻無效事件，本院於中華民國96年11月
13日言詞辯論終結，判決如下：
    主  文
確認原告與被告間之婚姻無效。
訴訟費用由被告負擔。
    事實及理由
一、原告起訴主張：兩造雖於民國87年6月19日至戶政事務所辦
    理結婚登記，惟前開登記，乃因原告未婚懷孕之故，兩造並
    未曾舉行結婚之公開儀式，又結婚證書是原告自行書寫，再
    請證人提供印章，故依民法第988條第1款規定，兩造婚姻應
    屬無效，爰求為判決如主文第1項所示。
二、按確認法律關係之訴，非原告有即受確認判決之法律上利益
    者，不得提起，民事訴訟法第247條第1項前段定有明文。又
    結婚，應有公開儀式及二人以上之證人；經依結婚之登記者
    ，推定其已結婚，民法第982條亦有明文。本件原告雖主張
    兩造間皆無結婚之意而婚姻應屬無效，惟因兩造已依照上開
    規定為結婚之登記，在法律上即應推定為已結婚，而形式上
    仍有婚姻關係存在，原告現因兩造間之婚姻關係存否不明確
    ，仍有被認定為被告配偶之危險，從而原告起訴請求確認兩
    造間之婚姻無效，應認其有即受確認判決之法律上利益。
三、經查，原告主張兩造於87年6月19日辦理結婚登記，有戶籍
    謄本在卷可稽，且兩造結婚時並未舉行公開儀式乙節，業據
    證人即被告哥哥乙○○（下稱證人王）、嫂嫂丁○○（下稱
    證人黃）到庭證稱：「（問：當時兩造結婚有無舉行公開儀
    式？）證人王：時間隔太久了，我只記得訂婚時有宴客。」
    「（問：當時兩造結婚有無舉行公開儀式？）證人黃：我不
    知道。」「（問：有無參加兩造之結婚典禮？）證人黃：沒
    有。」等語（見本院96年11月13日言詞辯論筆錄），被告復
    不爭執，是原告之主張自堪信為真實；又關於簽名真正部分
    ，證人等於同日言詞辯論時，均無法確認結婚證書上之簽名
    係屬親簽，是原告之主張亦堪信為真實。從而，原告主張兩
    造並未舉行結婚之法定公開儀式、且證人之簽名並非親簽，
    依民法第988條第1款規定兩造婚姻係屬無效，爰訴請確認兩
    造之婚姻關係無效，洵屬有據，應予准許。
四、據上論結，本件原告之訴為有理由，依民事訴訟法第385條
    第1項前段、第78條，判決如主文。
中　　華　　民　　國　　96　　年　　11　　月　　20　　日
              　　家事法庭法　官  林李達
以上正本係照原本作成。
對於本件判決如有不服，應於收受送達後20日內向本院提出上訴
書狀，敘述上訴之理由，上訴於臺灣高等法院，並按他造當事人
之人數附具繕本。
中　　華　　民　　國　　96　　年　　11　　月　　20　　日
                          書記官  林建清
